【裁判字號】    99,易,318
【裁判日期】    990824
【裁判案由】    公然侮辱
【裁判全文】
臺灣基隆地方法院刑事判決               99年度易字第318號
公  訴  人  臺灣基隆地方法院檢察署檢察官
被      告  乙○○
上列被告因妨害名譽案件，經檢察官聲請簡易判決處刑（99年度
偵字第1553號），本院簡易庭認不宜以簡易判決處刑，宜由刑事
庭依通常程序審理（99年度基簡字第1039號），判決如下：
    主    文
本件免訴。
    理    由
一、本件聲請簡易判決處刑意旨略以：乙○○係黃惠玲之弟媳、
    甲○○係黃惠玲之丈夫，乙○○與黃惠玲相處素來不睦，乙
    ○○遂在雅虎奇摩網站部落格申請「烏魚子的部落格」，並
    將其撰寫有關黃惠玲之文章，歸類在「該死瘋婆子的事」分
    類下，乙○○於98年8 月30日18時4 分，在基隆巿正義路居
    所，以電腦網路連結至雅虎奇摩網站，在「烏魚子的部落格
    」內「該死瘋婆子的事」分類下，張貼標題為「報應」之文
    章，在上開文章內以「結果妳嫁到什麼老公了，一個會在電
    話裡汙辱自己岳母的老公，一個會限制妳不准回娘家的變態
    老公，一個把你們家當乞丐的老公，一個根本就不把妳娘家
    放在眼裏的老公；一天到晚叫自己的爸媽去見你那不孝女婿
    的嘴臉，你很高興嗎？牠會在乎你娘家的關心嗎？；瘋婆子
    ，嫁到這樣禽獸般陰沉狗的老公是你的報應啦」等語，公然
    供不特定人觀覽，復於98年11月17日5 時31分、99年3 月23
    日4 時50分，在同一網路部落格分類張貼「一個樣」「這個
    人」2 文，文中直指黃惠玲在基隆中興國小擔任校護工作，
    使人得以特定上開文內所指之對象，足以毀損甲○○名譽。
    嗣乙○○於99年2 月1 日對黃惠玲提出公然侮辱告訴，甲○
    ○為蒐集相關證據，以電腦網路連線至乙○○上開部落格列
    印相關文章，始知上情。被告所為係犯刑法第309 條之公然
    侮辱罪嫌。依刑事訴訟法第451 條第1 項聲請逕以簡易判決
    處刑。
二、按案件曾經判決確定者，應諭知免訴之判決，諭知免訴之判
    決，得不經言詞辯論為之，刑事訴訟法第302 條第1 款、第
    307 條分別定有明文。次按訴訟上所謂一事不再理之原則，
    關於實質上一罪或裁判上一罪，均有其適用，此經最高法院
    60年台非字第77號著有判例可參。又法律上一罪之案件，無
    論其為實質上一罪（接續犯、繼續犯、集合犯、結合犯、吸
    收犯、加重結果犯）或裁判上一罪（想像競合犯及刑法修正
    前之牽連犯、連續犯），在訴訟上均屬單一性案件，其刑罰
    權既僅一個，自不能分割為數個訴訟客體。而單一案件之一
    部犯罪事實曾經有罪判決確定者，其既判力自及於全部，其
    餘犯罪事實不受雙重追訴處罰，此即一事不再理原則，否則
    應受免訴之判決（最高法院97年度台非字第211 號裁判要旨
    可資參照）。從而，具有接續犯之包括一罪關係之數行為中
    之一部行為，或該等自然意義上非完全一致但仍應構成裁判
    上一罪（想像競合犯）之「一行為」之一部事實，如已經另
    案判決確定，就該他部行為（事實）之本案而言，依據首揭
    法律明文及判例意旨，刑罰權既屬單一，自應諭知免訴。
三、經查：本案被告所涉公然侮辱之罪嫌，經檢察官聲請簡易判
    決處刑而於99年7 月8 日繫屬本院，有本院收案章一枚在卷
    可考。然被告因同一犯罪事實（乙○○與黃惠玲2 人前於民
    國98年6 月間因細故在署立基隆醫院發生糾紛，乙○○仍心
    存不滿，竟基於妨害名譽之犯意，公然在己可公開之奇摩網
    站「烏魚子的部落格」（網址：http://tw.myblog.yahoo.
    com/nurse0719-polic e1018 ）上，接續製作標題為「一個
    樣」、「妳真得瘋了」等，內容為「該死瘋婆子的事，話說
    那個人又發作了，沒事找事做吧... 還是閒基隆中興國小校
    護工作太閒逸.. 但是他媽的你湊何熱鬧啊.. 要不是你是我
    老公的姐姐，我也不想跟你扯上關係」等文章），所涉之公
    然侮辱罪嫌，已由臺灣基隆地方法院檢察署檢察官以99年度
    偵字第721 號向本院院聲請簡易判決處刑，經本院於99年4
    月13日以99年度基簡字第389 號判處拘役30日，於同年6 月
    7 日確定等情，有上開聲請簡易判決處刑書影本及臺灣高等
    法院被告前案紀錄表各1 份在卷可稽。而被告先後在網站上
    對黃惠玲公然侮辱，於自然意義上固屬數行為，惟被告係在
    密切接近之時、地所為，且侵害同一法益，各行為間之獨立
    性極為薄弱，顯係基於同一犯罪計畫及妨害名譽之目的，依
    一般社會健全觀念難以強行分離，應認係基於單一犯意接續
    所為，而包括於一行為予以評價，並論以接續犯之一罪。則
    被告以一行為，同時對黃惠玲、甲○○等2 人實施公然侮辱
    犯行，其中公然侮辱黃惠玲係與上開業經判決確定部分為同
    一事實，另同時侵害被害人甲○○部分，與上開業經判決確
    定部分屬想像競合犯而為裁判上一罪關係，且本案被告所涉
    之公然侮辱罪嫌，已經本院以99年度基簡字第389 號判決確
    定，本案即應為前案確定判決效力所及，故公訴人就確定判
    決效力所及之本案事實，於99年7 月8 日向本院聲請簡易判
    決處刑，即有未合。
四、綜上，本件爰不經言詞辯論，逕諭知免訴之判決。
據上論斷，應依刑事訴訟法第452 條、第302 條第1 款、第307
條，判決如主文。
中    華    民    國    99    年    8     月    24    日
                     臺灣基隆地方法院刑事第五庭
                               法  官   何怡穎
以上正本證明與原本無異。
如不服本判決應於收受本判決後10日內向本院提出上訴書狀，其
未敘述上訴理由者，並得於提起上訴後10日內向本院補提理由書
狀（均須按他造當事人之人數附繕本）「切勿逕送上級法院」。
中    華    民    國    99    年    8     月    24    日
                              書記官    翁其良

司法院資訊處製作；財團法人民間司法改革基金會備份。
